【裁判字號】    97,抗,316
【裁判日期】    971222
【裁判案由】    本票裁定
【裁判全文】
臺灣板橋地方法院民事裁定               97年度抗字第316號
抗  告  人  蔣智漢
            乙○○
            甲○○
相  對  人  張泰昌即達亞汽車股份有限公司破產管理人
上列當事人間本票裁定事件，抗告人對於中華民國97年11月4 日
本院97年度票字第9875號裁定提起抗告，本院裁定如下：
    主  文
抗告駁回。
抗告程序費用新臺幣壹仟元由抗告人負擔。
    理  由
一、本件抗告意旨略以：
（一）抗告人蔣智漢部分：相對人執有抗告人於民國82年10月21
      日共同簽發票面金額新臺幣（下同）400,392 元、到期日
      83年4 月12日之本票（下稱：系爭本票）乙紙，聲請鈞院
      裁定准予強制執行。惟系爭本票並非抗告人所簽發，且系
      爭本票上發票人簽名筆跡與抗告人筆跡顯然不符，且系爭
      本票上印章亦與抗告人印章不同，又抗告人住所為彰化縣
      ，然系爭本票上地址卻為台南縣，故鈞院竟裁定准予強制
      執行，有害抗告人之權益，抗告人除另行提起確認之訴外
      ，為此爰提起抗告等語。
（二）抗告人乙○○、甲○○部分：本票准許強制執行之裁定，
      雖係屬非訟事件裁定，為裁定之法院僅就本票為形式上審
      查，無從審酌屬於實體上法律關係之事由。然由原裁定記
      載以觀，系爭本票到期日為83年4 月12日，依票據法第22
      條第1 項之規定，本票票據上權利請求權自本票到期日起
      算3 年，則本件相對人遲至97年間方主張票據權利，距本
      票到期日顯逾上開法定期間，請求權時效業已消滅，此由
      本票上形式記載即顯然見出，無涉實體上之審查，則原裁
      定准為強制執行，實有未洽，應予廢棄等語。
二、按本票執票人，依票據法第123 條規定，聲請法院裁定許可
    對發票人強制執行，係屬非訟事件，此項聲請之裁定，及抗
    告法院之裁定，僅依非訟事件程序，以審查強制執行許可與
    否，並無確定實體上法律關係存否之效力，如發票人就票據
    債務之存否有爭執時，應由發票人提起確認之訴，以資解決
    （最高法院57年台抗字第76號判例意旨參照）。又依據非訟
    事件處理法第194 條第1 項規定，此種聲請事件，由票據付
    款地之法院管轄。
三、經查，本件相對人執有抗告人等於82年10月21日共同簽發免
    除作成拒絕證書之本票1紙，內載金額400,392元，到期日（
    83年4月12日詎於到期日提示後尚有如原裁定主文第1項所示
    之本金及利息未獲清償之事實，有卷附本票可稽，相對人據
    以聲請准予裁定強制執行，於法並無不合。又抗告人雖抗辯
    並未簽發系爭本票，且該票據上簽名筆跡、印章與其不符，
    其住所地為彰化縣，本票上卻記載為台南縣，且本票債權已
    逾票據法第22條第1 項所定3 年時效而消滅，求為廢棄原裁
    定等語，惟本票執票人依票據法第123 條規定，向本票發票
    人行使追索權，聲請法院裁定強制執行，其性質與非訟事件
    無殊，對於此項聲請所為裁定，僅依非訟事件程序，就本票
    形式上之要件是否具備予以審查為已足。另關於抗告人是否
    確有簽發系爭本票之真意，以及系爭本票上抗告人簽名、印
    章是否真正，以及本票是否罹於時效以及有無時效中斷或不
    完成事由之爭執，均係屬實體上之爭執，依首揭說明，應由
    抗告人另行提起訴訟以資解決，非本件非訟程序所得加以審
    究。又系爭本票已明確記載付款地為「蘆洲市○○路282 號
    」，位在本院轄區，本院就本事件自有管轄權。故抗告人據
    以指摘原裁定不當，聲明廢棄，自有未洽，應予駁回。
四、據上論結，本件抗告為無理由，應依非訟事件法第21條第2
    項、第46條，民事訴訟法第495條之1第1項、第449條第1 項
    、第95條、第78條，裁定如主文。
中    華    民    國    97    年    12    月    22    日
                民事第二庭    審判長法  官  蕭胤瑮
                                    法  官  吳振富
                                    法  官  連育群
以上正本係照原本作成。
對於本裁定不得抗告。
中    華    民    國    97    年    12    月    22    日
                                    書記官  蕭佩宜


司法院資訊處製作；財團法人民間司法改革基金會備份。
